【裁判字號】    89,易,40
【裁判日期】    890530
【裁判案由】    違反槍砲彈藥刀械管制條例
【裁判全文】
臺灣臺東地方法院刑事判決                            八十九年度易字第四號
    公  訴  人  臺灣臺東地方法院檢察署檢察官
    被      告  乙○○
                甲○○
    選任辯護人  張政衡
右列被告因槍砲案件，經檢察官提起公訴 (八十八年度偵字第三一二七號)，本院判
決如左：
    主      文
乙○○未經許可，結夥於夜間攜帶刀械，處有期徒刑參月，如易科罰金，以參佰元（
即新臺幣玖佰元）折算壹日。
甲○○未經許可，結夥於夜間攜帶刀械，累犯，處有期徒刑肆月，如易科罰金，以參
佰元（即新臺幣玖佰元）折算壹日。
扣案的十字弓貳具、弓箭玖拾伍支，均沒收。
    事      實
一、乙○○知道十字弓是政府明令管制的刀械，未經政府機關的許可，不能夠持有把
    玩，就在民國八十八年一月初的時候，路過臺東市建和山區的廢工寮內，撿到二
    具十字弓遺失物，而將之侵占做為己用，並且未經許可持有該二具十字弓。又因
    為沒有弓箭可以發射，在八十八年的三月份，乙○○到臺東縣卑南鄉的夜市，購
    買一綑有九十五支的弓箭。之後，乙○○和同樣知情的甲○○（曾有多次犯罪前
    科，最近一次是在八十四、八十五年間，因犯麻藥、贓物、偽造文書等罪，而被
    法院先後判處有期徒刑確定，裁定應執行有期徒刑一年四月，之後入監服刑，在
    八十六年六月五日執行完畢。接著在八十五年間，又因犯肅清煙毒條例與麻藥等
    罪，再被法院先後判處有期徒刑確定，並裁定應執行有期徒刑四年，而在八十七
    年七月十八日假釋出獄，現在，仍在假釋期間之中）以及綽號「阿榮」的成年男
    子，三個人約好攜帶十字弓與弓箭準備打獵，而在八十八年十二月十一日的晚上
    ，大約十點左右，三個人一起乘坐甲○○向朋友借的吉普車前往臺東縣溫泉山區
    ，而未經許可，三人結夥於夜間共同攜帶二具十字弓與弓箭九十五支，就在隔日
    凌晨一點二十左右回程的知本林道，被警察當場查到，並扣到二具十字弓與弓箭
    九十五支。
二、本案是臺東縣警察局大武分局移送臺灣臺東地方法院檢察署檢察官而偵查起訴。
    理      由
一、本案的被告乙○○對於在右述的時間、地點，未經許可持有十字弓，以及和同案
    被告甲○○以及綽號「阿榮」的成年男子，未經許可而結夥於夜間攜帶十字弓的
    犯罪事實，乙○○在檢察官偵查與本院審理中，都已經明白承認，並且有當場查
    扣的十字弓二具可以證明。而十字弓是屬於槍砲彈藥刀械管制條例所管制的刀械
    ，此可參閱八十一年八月十日內政部警政署出示的（８１）台內警字第八一八二
    二八一號函，故被告乙○○非法結夥攜帶刀械的犯罪行為應可認定。至於同案被
    告甲○○先是在檢察官偵查中，承認有和同案被告乙○○共同於夜間攜帶十字弓
    的犯罪事實，但是他在本院審理時則全部加以否認，並且抗辯說：「他們上車就
    拿個袋子放車上，用布袋裝著，我不知道裡面是十字弓，我不知道違法」，而其
    辯護人則是主張：「被告僅國小畢業，確實不知十字弓為管制物品，主觀上，被
    告確無犯罪故意」。本院調查後認為；有下列三點理由可以證明被告甲○○與其
    辯護人的抗辯完全不能採信：第一、對於在當天夜晚，由乙○○、甲○○與綽號
    「阿榮」的男子，結夥攜帶十字弓的詳細經過情形，被告乙○○在偵審中都已經
    說明的非常清楚，並且和被告甲○○在檢察官偵查中所說的情節大致相符。第二
    、被告甲○○現在是處於假釋期間，如果承認犯罪，一定會因為本罪的判刑而被
    法院撤銷假釋，所以，被告之前在檢察官偵查中已經明白承認犯罪，接著在本院
    審理時卻又加以否認，被告否認犯罪的動機應可理解，他在本院的抗辯，其真實
    信即存有合理的懷疑。第三、也是最重要的一點就是；扣案的十字弓是乙○○拿
    上車放在後座，而乙○○並沒有用布袋把十字弓裝起來，這一點，被告乙○○在
    八十九年四月十八日本院調查時已經說明清楚，並且扣案的十字弓長度約有一公
    尺，用一般布袋裝起來也不大可能，因此，被告甲○○所說不知車上放的是十字
    弓，就有違常理，而被告乙○○的說法比較可信。綜合以上的理由說明，被告甲
    ○○的抗辯無法成立而不能採信。故本案犯罪事證明確，被告甲○○非法結夥攜
    帶刀械的行為應可認定。
二、被告乙○○、甲○○所觸犯的罪名都是；槍砲彈藥刀械管制條例第十五條第一款
    、第三款的於夜間結夥攜帶刀械罪；而被告乙○○另又觸犯刑法第三百三十七條
    的侵占遺失物罪。雖然檢察官漏未就被告乙○○所犯的侵占遺失物罪起訴，但是
    本罪和非法持有刀械罪具有牽連犯的裁判上一罪關係，為起訴效力所及，本院依
    法自能併予審理。被告乙○○所犯的非法持有刀械罪與侵占遺失物罪，二者具有
    方法目的的牽連關係，應依刑法第五十五條後段牽連犯的規定，從刑度較重的非
    法持有刀械罪論處。而且被告乙○○在八十八年一月初非法持有十字弓，其非法
    持有刀械乃屬於犯罪行為的繼續，之後，又和同案被告甲○○共同於夜間結夥攜
    帶刀械，故被告乙○○所非法持有刀械的行為已被於夜間結夥攜帶刀械罪所吸收
    ，所以，不用再加以論罪處刑。本案中的兩位被告與綽號「阿榮」的成年男子對
    於本件犯罪，具有犯罪故意的聯絡與犯罪行為的分擔，都是屬於共同正犯。另外
    ，被告甲○○曾經在八十四、八十五年間，因犯麻藥、贓物、偽造文書等罪，而
    被法院先後判處有期徒刑確定，裁定應執行有期徒刑一年四月，並在八十六年六
    月五日執行完畢，可參閱附在本院卷內的臺灣臺東地方法院檢察署刑案資料查註
    紀錄表，被告是在五年之內，再度觸犯本件有期徒刑以上的罪，屬於累犯，依刑
    法第四十七條規定：「受有期徒刑之執行完畢，五年以內再犯有期徒刑以上之罪
    者，為累犯，加重本刑至二分之一」，應該加重被告本罪的刑度。於是，本院在
    分別審酌被告二人犯罪的動機、目的、手段，被告二人在本案所擔負的不同角色
    ，所非法持有刀械對社會治安所造成的潛在性危害，以及本件犯罪的情節與被告
    犯罪後的態度等一切情狀之後，而分別量處如主文所記載的刑罰，並且諭知易科
    罰金的折算標準。
三、扣案的十字弓二具，屬於法律所禁止持有的違禁物，應依刑法第三十八條第一項
    第一款規定，宣告沒收。另外，扣案的弓箭九十五支，雖然不屬於違禁物品，但
    是屬於被告乙○○所有，並且是本件犯罪所用的物品，應依刑法第三十八條第一
    項第二款規定，宣告沒收。
據上論斷，應依刑事訴訟法第二百九十九條第一項前段，槍砲彈藥刀械管制條例第十
五條第一款、第三款，刑法第十一條前段、第二十八條、第三百三十七條、第五十五
條、第四十七條、第四十一條、第三十八條第一項第一款、第二款，罰金罰鍰提高標
準條例第二條，判決如主文。
本案經檢察官張德寬到庭執行職務
中      華      民      國      八十九    年      五    月      三十    日
                                  臺灣臺東地方法院刑事庭
                                      法  官  甘  大  空
右正本證明與原本無異。
如不服本判決，應於判決送達後十日內，向本院提出上訴狀。
                                      書記官  賴  淑  芬
中    華    民    國      八十九      年      六      月       三       日
附記：
槍砲彈藥刀械管制條例第十五條第一款、第三款  未經許可攜帶刀械而有下列情形之
一者，處二年以下有期徒刑：
一、於夜間犯之者。
三、結夥犯之者。
刑法第三百三十七條  意圖為自己或第三人不法之所有，而侵占遺失物、漂流物或其
他離本人所持有之物者，處五百元以下罰金。


司法院資訊處製作；財團法人民間司法改革基金會備份。
